【裁判字號】    92,易,2509
【裁判日期】    921106
【裁判案由】    詐欺
【裁判全文】
臺灣臺中地方法院刑事判決                        九十二年度易字第二五九號
    公  訴  人  臺灣臺中地方法院檢察署檢察官
    被      告  乙○○  男二十.
右列被告因詐欺案件，經檢察官聲請簡易判決處刑（九十二年度偵字第一五九四一號
），本院台中簡易庭認不得以簡易判決處刑，改依通常程序審理，本院合議庭再裁定
由受命法官獨任進行簡式審判程序，判決如左：
    主  文
乙○○幫助意圖為自己不法之所有，以詐術使人將本人之物交付，累犯，處有期徒刑
參月，如易科罰金，以參佰元折算壹日。
    事  實
一、乙○○曾因贓物案件，經本院判處有期徒刑四月確定，於民國九十二年一月三十
    日執行完畢。詎仍不知悔改，可預見綽號「阿勇」之不詳姓名成年人租用郵局帳
    戶存摺、印章及提款卡（包括提款密碼），可能利用購得帳戶作為詐欺取財匯款
    之用，且其發生並不違背其本意，竟基於幫助該綽號「阿勇」之不詳姓名成年人
    之不確定故意，先於九十二年四月三日，至台中縣太平市太平郵局，以自己名義
    申請開立第00000000000000號帳號之帳戶，並於翌（四）日至台
    中市○○路八六號台中市郵政總局申請該帳戶之提款卡，再於同年月五日，在台
    中市某不詳地點，將申領之前開郵局帳戶存摺、印章及提款卡（包括提款密碼）
    ，以新台幣（下同）四千元之代價租予綽號「阿勇」之不詳姓名成年人。該不詳
    姓名成年人取得乙○○所有前開郵局帳戶存摺、印章及提款卡（包括提款密碼）
    後，即意圖為自己不法之所有，在報紙上刊登借款廣告，從事假借款真詐財之行
    為，適有甲○○於九十二年五月五日，見報以電話與該刊登報紙之不詳姓名成年
    人聯絡，該不詳姓名成年人乃向甲○○佯稱借款三十萬元，需先繳交一萬八千元
    之手續費，使甲○○信以為真，於該日十七時十八分許，前往雲林縣北港鎮北港
    郵局匯款一萬八千元至該不詳姓名成年人指定之乙○○所有前開郵局帳戶內，該
    不詳姓名成年人再利用提款卡提領花用。嗣因乙○○一直無法與租用其前開郵局
    帳戶之該不詳姓名成年人取得連繫，而於九十二年八月七日十三時三十五分許，
    至台中縣太平市竹子坑郵局，欲辦理前開郵局帳戶之掛失手續，經該郵局員工陳
    惠澤發覺前開帳戶往來異常，報警處理，始為警循線查獲。
二、案經台中縣警察局霧峰分局報請台灣台中地方法院檢察署檢察官聲請簡易判決處
    刑。
    理  由
一、本件被告乙○○所犯係死刑、無期徒刑、最輕本刑為三年以上有期徒刑以外之罪
    ，其於準備程序中就被訴事實為有罪之陳述，經告知簡式審判程序之旨，並聽取
    公訴人及被告之意見後，本院合議庭認為適宜而裁定由受命法官獨任進行簡式審
    判程序，先予敘明。
二、右揭犯罪事實，業據被告乙○○供承不諱，並經被害人甲○○及證人陳惠澤於警
    訊時指述無訛，復有郵局存簿儲金立帳申請書影本、被告所有前開郵局帳戶交易
    明細表、郵局儲金簿掛失止付申請書、郵政國內匯款執據附卷可稽。被告行為時
    已近成年，應具相當之社會經驗，且自政府開放金融業申請設立以來，金融機構
    大量增加，使一般人申請存款帳戶極為容易、便利，故除非充作犯罪使用，一般
    正常使用之存款帳戶，並無向他人購買之必要。況坊間新聞媒體，對於不肖犯罪
    集團，經常利用大量收購之存款帳戶，作為詐欺或恐嚇他人財物工具，亦多所報
    導，被告對此應知之甚詳，竟仍將其所有前開郵局帳戶存摺、印章及提款卡（包
    括提款密碼），出租予綽號「阿勇」之不詳姓名成年人，該不詳姓名成年人嗣果
    據以為詐欺取財之匯款帳戶，被告顯具有幫助該不詳姓名成年人詐欺取財之不確
    定故意，本件事證明確，被告犯行已堪認定。
三、按刑法上之故意，以行為人對於構成犯罪之事實，包括犯罪客體、行為、結果等
    均有具體確定認識，並有意使其發生者為確定故意，而行為人對於構成犯罪之事
    實，雖無具體確定認識，然已預見其發生，而其發生不違背其本意者，則為不確
    定故意。又行為人基於幫助他人犯罪之意思，為促成他人犯罪而為犯罪構成要件
    以外之行為，為幫助犯。本件被告將其所有前開郵局帳戶存摺、印章及提款卡（
    包括提款密碼），出租予不詳姓名成年人，該不詳姓名人嗣據以作為詐欺取財匯
    款使用，既不違背被告當初出租帳戶之本意，已如前述，且係參與提供取得詐欺
    取財犯罪所得款項工具，對此犯行施以助力，為詐欺取財罪構成要件以外之行為
    ，應以詐欺取財罪之幫助犯論之。核被告所為，係犯刑法第三十條第一項、第三
    百三十九條第一項之幫助詐欺取財罪。又被告曾因贓物案件，經本院判處有期徒
    刑四月確定，於民國九十二年一月三十日執行完畢，有台灣台中地方法院檢察署
    刑案資料查註紀錄表足憑，五年以內再犯有期徒刑以上之本罪，為累犯，應依刑
    法第四十七條規定加重其刑。再被告係幫助不詳姓名成年人犯詐欺取財罪，為從
    犯，應依刑法第三十條第二項規定，按正犯之刑減輕之，並予先加後減。爰審酌
    被告已有贓物前科，仍不知悔改，出租其所有前開郵局帳戶，幫助他人遂行詐欺
    目的，雖有惡性，惟事後坦承上情，態度尚佳，且所得僅四千元，情節並非嚴重
    等一切情狀，處以如主文所示之刑，並諭知易科罰金之折算標準。
據上論斷，應依刑事訴訟法第四百五十二條、第二百七十三條之一第一項、第二百九
十九條第一項前段，刑法第三百三十九條第一項、第三十條第一項前段、第二項、第
四十一條第一項前段，第四十七條，罰金罰鍰提高標準條例第一條前段、第二條，判
決如主文。
中      華      民      國      九十二      年    十一  月      六      日
                              臺灣臺中地方法院刑事第八庭
                                      法  官  鍾  堯  航
右正本證明與原本無異。
如不服本判決，應於送達後十日內向本院提出上訴狀（須附繕本），上訴於台灣高等
法院台中分院。
                                      書記官
中      華      民      國      九十二      年    十一  月      六      日
附錄本案論罪科刑法條全文
刑法第三百三十九第一項：
意圖為自己或第三人不法之所有，以詐術使人將本人或第三人之物交付者，處五年以
下有期徒刑、拘役或科或併科一千元以下罰金。


司法院資訊處製作；財團法人民間司法改革基金會備份。
